【裁判字號】    99,交聲,820
【裁判日期】    990625
【裁判案由】    聲明異議
【裁判全文】
臺灣高雄地方法院交通事件裁定         99年度交聲字第820號
原處分機關  交通部公路總局高雄區監理所
異  議  人  丙○○
上列受處分人因聲明異議案件，對於交通部公路總局高雄區監理
所民國99年2 月26日所為之處分（原處分：高監營裁字第裁80-N
00000000號），聲明異議，本院裁定如下：
    主  文
異議駁回。
    理  由
一、原處分意旨略以：異議人即受處分人丙○○（下稱異議人）
    於民國97年6 月23日20時1 分許，駕駛車號YRI-563 號輕型
    機車，行經高雄縣鳳山市○○○路，經警測試檢定酒精濃度
    每公升0.40毫克，當場掣單舉發，爰依道路交通管理處罰條
    例第35條第1 項第1 款之規定，裁處罰鍰新臺幣（下同）2
    萬2,500 元，吊扣駕駛執照12個月，並施以道安講習等情。
二、本件異議意旨略以：異議人並未於上開時、地駕駛車號
    YRI-563 號機車違規，紅單並非本人簽名、捺指印，爰不服
    原裁處，提出異議等語。
三、按汽車駕駛人，駕駛汽車經測試檢定有酒精濃度超過規定標
    準者，處1 萬5000元以上6 萬元以下罰鍰，並當場移置保管
    該汽車及吊扣其駕駛執照1 年，道路交通管理處罰條例第35
    條第1 項第1 款有明文規定。而道路交通管理處罰條例所稱
    汽車包括機器腳踏車，同條例第3 條第8 款亦有明文。
四、本件爭點為異議人丙○○，是否為本件違規行為人。經查：
  (一)依道路交通管理處罰條例科處行政罰事件，依據公法爭議之
    舉證責任分配法則，固應先由行政機關就其業已履踐相關正
    當法律程序，以及人民應受處罰之客觀違反法令行為，負證
    明之責，受處罰人就行政機關已為相當證明之前事項，若主
    張欠缺主觀歸責條件或為其他抗辯，亦須就其所辯提出反證
    。惟行政機關對於前開應為舉證事項，非不得以執行查察取
    締勤務人員，依據調查人證之程序，使就親歷事實提供不可
    替代之證明方法，尤於當場舉發交通違規事件，鑑於交通違
    規事實往往驟然而現、稍縱即逝，若硬性要求舉發員警不分
    違規情節，一律必須預留證據，俾便事後提出供法院審酌，
    除有現實技術可行性之困難外，勢將大幅提高交通管理之行
    政成本，並嚴重削弱道路交通管理之行政效能，此絕非立法
    者制定道路交通管理法規之本意。況且受處罰人就證人所述
    見聞經過之真實性倘有質疑，除依法定交互詢問程序加以檢
    驗外，不得僅因證人之個人身分、地位或憑己意主觀私人臆
    測見解逕指為必須代以其他特定之證據方法，且證人依法已
    具結，願依偽證罰責據保證言可信者，尤屬當然可為裁定基
    礎（臺灣高等院94年度交抗字第344 號裁定意旨參照），先
    予敘明。
  (二)本件違規車號YRI-563 號輕型機車之車主為乙○○，該車之
    駕駛人於97年6 月23日20時1 分許，行經高雄縣鳳山市○○
    ○路，經警測試檢定酒精濃度每公升0.40毫克，已超過規定
    標準乙節，有車號查詢輕型機車車籍資料、酒精濃度測定表
    、高雄市政府警察局舉發違反道路交通管理事件通知單、交
    通部公路總局高雄區○○○○○道路交通管理事件裁決書影
    本附卷可稽，此部分事實應堪認定。
  (三)本件取締經過及身分查驗過程，業經證人即本件舉發員警甲
    ○○到庭具結證稱：案發時因執行巡邏勤務攔查本件違規之
    駕駛人，並對其實施酒精濃度測試，當時駕駛人有出示駕照
    正本，供員警填寫舉發違規通知單之身分資料，當時經比對
    駕照上相片與違規行為人相符，且本件舉發違規通知單及酒
    測受測者簽名均係違規行為人本人親自簽名等語明確，證人
    甲○○並當庭指認異議人與其於97年6 月23日舉發本件違規
    之行為人身材很像，堪認本件舉發員警就異議人乃本件違規
    者，已盡查核之責。又證人甲○○係依法執行公權力之公務
    員，本身即受有行政懲處責任之監督，且其到庭具結作證，
    更係以刑事責任擔保其證言之真實性，而證人甲○○與異議
    人係毫不相識之人，自未有任何怨隙，衡情上開證人應無設
    詞攀誣，或虛構違規事實陷害異議人之理，所為證言應可採
    信。
  (四)異議人雖辯稱紅單並非其本人簽名、捺指印云云，惟異議人
    之駕照平時均隨身攜帶，從無交付其他人使用過乙節，業據
    其於本院供承屬實，佐以本件舉發違規時，違規行為人有出
    示姓名、身分證統一編號均為異議人之駕照正本，已如前述
    ，足認本件違規之行為人確係異議人無訛。異議人未就本件
    舉發有誤提出相關證據以供調查，復查無其他證據顯示本件
    舉發警員有誤認或故意構陷之情事，是異議人空言其非違規
    人云云，殊無可採。
  (五)綜上，本件異議人確有原處分機關認定之上開交通違規事實
    ，堪予認定，原處分機關之裁決核無違誤。本件異議為無理
    由，應予駁回。
五、據上論斷，應依道路交通案件處理辦法第19條，裁定如主文
    。
中    華    民    國    99    年     6    月    25    日
                        交通法庭  法  官  姚水文
以上正本證明與原本無異。
如不服本裁定，應於收受送達後5 日內向本院提出抗告狀（應附
繕本）。
中    華    民    國    99    年    6     月    25    日
                                  書記官  蔡靜雯

司法院資訊處製作；財團法人民間司法改革基金會備份。
